臺灣高雄地方法院刑事判決　　　　　　　94年度訴字第1002號
公　訴　人　臺灣高雄地方法院檢察署檢察官
被　　　告　丙○○
　　　　　　　　　　　2
被　　　告　丁○○
　　　　　　　　　　　號9樓
上2人共同
選任辯護人　顏福松律師
上列被告因偽造文書案件，經檢察官提起公訴（93年度偵字第17
767 號），本院判決如下：
    主  文
丁○○共同連續行使偽造私文書，足以生損害於公眾及他人，處
有期徒刑伍月，如易科罰金，以參佰元折算壹日。偽造之「丙○○」印章壹枚、印文肆枚（分別用印於「互益土地重劃股份有限
公司」之民國八十七年十二月七日及八十九年六月二十八日之股
東臨時會議事錄及董事會議事錄上），均沒收。
丙○○無罪。
    事  實
一、丁○○係設於高雄市苓雅區○○○路59號7 樓「互益土地重
    劃股份有限公司」（下稱互益公司）股東，緣於民國87年間
    ，互益公司董事長郭萬貫辭去董事長一職，丁○○為求接任
    互益公司新任董事長職務，竟與公司會計戊○○（未據起訴
    ）基於行使偽造私文書及使公務員登載不實之概括犯意聯絡
    ，明知其未依公司法規定程序，於87年12月7 日上午10時許
    及下午2 時許，召開公司股東臨時會議及董事會會議，以改
    選董事、監察人及董事長，竟指示戊○○於不詳時間，向不
    知情之人偽刻其父丙○○之印章後，製作以丙○○擔任主席
    、丁○○任紀錄，內容為互益公司股東（連同委託代理出席
    者）於87年12月7 日上午10時全體出席會議，並選任丁○○
    、丙○○、甲○○、庚○○、魏開匾、施照子為董事；選任
    己○○為監察人之股東臨時常會議事錄，及以丁○○任主席
    、丙○○任紀錄，內容為互益公司董事於同日下午2 時全體
    出席會議，由董事互推丁○○為董事長之董事會議事錄，並
    持前偽刻之丙○○印章，在上開議事錄所載主席丙○○、紀
    錄丙○○名下偽造丙○○之印文各1 枚，而偽造互益公司股
    東臨時常會、董事會議事錄，戊○○受指示偽造上開文件完
    畢後，即將上開不實文件連同公司變更登記所需其他資料，
    交由不知情之會計師，向主管機關即高雄市政府建設局聲請
    公司變更登記而加以行使，致使該局承辦人員形式審查上開
    資料後，將互益公司改選董事、監察人及董事長等不實事項
    ，於87年12月8 日登載於職務上所掌之股份有限公司變更登
    記表上，足生損害於互益公司及高雄市政府建設局對公司登
    記管理之正確性。
二、嗣於89年間，丁○○因董事長任期將於翌年屆滿，為求續任
    董事長職務，復承前開概括犯意，循前述相同手法，明知未
    於89年6 月28日上午10時許及下午2 時許，召開公司股東臨
    時會議及董事會會議，改選董事、監察人及董事長，卻仍指
    示戊○○製作以丁○○擔任主席、其父丙○○任紀錄，內容
    為互益公司股東（連同委託代理出席者）於89年6 月28日上
    午10時全體出席會議，並選任丁○○、丙○○、甲○○、庚○○、蕭立人、施照子為董事；選任己○○為監察人之股東
    臨時常會議事錄；及互益公司董事於同日下午2 時全體出席
    會議，並由董事互推丁○○為董事長之董事會議事錄，出席
    會議，由董事互推丁○○為董事長之董事會議事錄，並持前
    偽刻之丙○○印章，在上開議事錄所載紀錄丙○○名下偽造
    丙○○印文各1 枚，而偽造互益公司股東臨時常會、董事會
    議事錄。戊○○偽造上開文件完畢後，仍將上開不實文件連
    同公司變更登記所需其他資料，交由不知情之會計師，向高
    雄市政府建設局聲請公司變更登記而加以行使，致使該局承
    辦人員形式審查上開資料後，將互益公司改選董事、監察人
    及董事長等不實事項，於89年8 月1 日登載於職務上所掌之
    股份有限公司變更登記表上，足生損害於互益公司及高雄市
    政府建設局對公司登記管理之正確性。
三、案經甲○○訴由台灣高雄地方法院檢察署偵查起訴。
    理  由
甲、有罪部分：
壹、 程序部分：
    按被告以外之人（包括證人、鑑定人、告訴人、被害人及共
    同被告等）於審判外之陳述雖不符刑事訴訟法第159 條之1
    至之4 等4 條之規定，而經當事人於審判程序同意作為證據
    ，法院審酌該言詞陳述或書面陳述作成時之情況，認為適當
    者，亦得為證據。立法意旨在於傳聞證據未經當事人之反對
    詰問予以核實，原則上先予排除。惟若當事人已放棄反對詰
    問權，於審判程序中表明同意該等傳聞證據可作為證據，基
    於尊重當事人對傳聞證據之處分權，及證據資料愈豐富，愈
    有助於真實發見之理念，且強化言詞辯論主義，使訴訟程序
    得以順暢進行，上開傳聞證據亦均具有證據能力。查證人丙○○、丁○○、甲○○、魏開匾、己○○、庚○○、蕭立人
    、戊○○曾於警詢中為證述，其性質雖屬傳聞證據，惟其等
    所為之上開警詢筆錄內容，業經被告於審判程序同意作為證
    據，本院復審酌上開筆錄作成時，並無不當取供或人情干擾
    或壓力之情形，因此其於警詢時之證言，自有證據能力。
貳、實體部分：
一、訊據被告丁○○對互益公司於89年6 月28日上午10時許及下
    午2 時許，並未召開股東臨時常會及董事會，改選董事、監
    察人及董事長，卻仍指示戊○○以上法偽造上開互益公司股
    東臨時常會、董事會議事錄，嗣並交由會計師向高雄市政府
    建設局辦理公司變更登記而加以行使，該局承辦人員並於89
    年8 月1 日將互益公司改選董事、監察人及董事長等不實事
    項，登載於職務上所掌之股份有限公司變更登記表之事實固
    均坦承不諱，惟仍矢口否認有何指使戊○○偽造互益公司於
    87年12月7 日召開之股東臨時常會及董事會議事錄等犯行，
    辯稱：互益公司於87年間確有召開會議改選董事長，惟正確
    召開會議之時間係在87年11月6 日，公司會議紀錄記載召開
    日期係在87年12月7 日等情，應係戊○○作業疏失所致云云
    。
二、經查：
  (一)被告丁○○對互益公司曾於87年11月6 日召開股東臨時常會
    、董事會以改選公司董、監察人及董事長等情，固提出股東
    會通知、股東會會議紀錄及戊○○為製作會議紀錄，直接在
    互益公司前於84年3 月30日召開之股東臨時常會、董事會議
    事錄修改內容之草稿等件為證。經訊據丁○○對互益公司於
    87年間召開會議改選董事長之細節，其初於警詢中證稱：互
    益公司於87年12月7 日召開董事會議，與會之董事改選我為
    董事長，當時參加之股東有我、丙○○、己○○、魏開匾、
    甲○○、庚○○、施照子等人等語（見警詢卷第7 頁）；嗣
    於93年3 月11日偵查中受訊問時改稱：互益公司係於87年11
    月6 日召開會議改選董事長，當日股東會及董事會均有召開
    ，會議紀錄記載召開日期是87年12月7 日純係誤載，當日除
    施照子曾附委託書給我而未到場外，其餘股東都有到場，但
    均不願簽名等語（見偵查2 卷第39頁）；嗣偵查中於93年11
    月30日受訊問時又改稱：當日會議除己○○及甲○○未到外
    ，我、施照子、丙○○、庚○○都有來，公司會計戊○○曾
    打電話通知己○○、甲○○出席開會等語（見偵查3 卷第65
    頁）；嗣於本院審理中，於94年11月24日到庭時陳稱：87年
    11月6 日召開會議時，我有提議要改選董事會，後來有人提
    議委託書較多者做董事長，因我持有施照子、郭萬貫、丙○○的委託書，數量過半，大家就推選我作董事長等語（見本
    院卷第200 頁）。綜上被告丁○○歷次所陳，有如下前後所
    述不一之處：1.87年間互益公司召開會議改選董監事之正確
    時間？被告丁○○初陳稱係同年12月7 日；嗣又改稱係同年
    11月6 日召開。2.上開互益公司改選董事、監察人及董事長
    之會議究竟有何人與會？丁○○初於警詢中陳稱，除其本人
    外，尚有丙○○、己○○、魏開匾、甲○○、庚○○、施照
    子參加；後於偵查中初改稱，當日除施照子曾附委託書給我
    而未到場外，其餘股東都有到場；後又改陳，當日除己○○
    及甲○○未到外，其本人、施照子、丙○○、庚○○都有參
    加會議等語。3.被告丁○○於該次會議持有何人之委託書，
    初據其陳稱僅持有施照子之委託書，嗣又改稱持有施照子、
    郭萬貫、丙○○3 人之委託書等語。被告丁○○既堅稱互益
    公司曾於87年11月6 日召開會議選任其為董事長，卻對該次
    會議之開會時間、與會人士及收受何人委託書等重要內容，
    說詞前後反覆，足令人懷疑其前開辯詞是否為真。
  (二)本院向高雄市政府建設局調得互益公司於87年12月8 日申請
    公司變更登記時，所附股東臨時常會及董事會議事錄，有該
    資料等件存卷可參。其中股東臨時常會議事錄記載，該會議
    於87年12月7 日上午10時召開，互益公司股東（連同委託代
    理出席者）全體出席會議，並選任丁○○、丙○○、甲○○
    、庚○○、魏開匾、施照子為董事，選任己○○為監察人；
    董事會議事錄則紀錄，該會議於87年12月7 日下午2 時召開
    ，公司董事全體出席與會，並由董事互推丁○○為董事長，
    而互益公司於87年間改選公司董事、監察人及董事長時，股
    東名簿所載股東分為丁○○、丙○○、甲○○、庚○○、魏
    開匾、施照子、己○○等人等情，亦有該公司股東名簿1 紙
    存卷可參。經質以上開互益公司股東，公司是否曾於87年間
    召開會議改選董事、監察人及董事長？證人甲○○證稱：互
    益公司於87年間就沒有再運作了，但丁○○、丙○○仍在未
    告知股東庚○○、己○○及我之情形下，自行改選董監事，
    由丁○○自任互益公司董事長等語（見警詢卷第9 、10頁，
    本院卷第17 3至176 頁）；證人魏開匾證稱：87年12月7 日
    我並未參加互益公司董事會議，亦未接獲參加董事會議之通
    知等語（見警詢卷第11、12頁）；證人己○○證稱：87年11
    、12月間，我只記得有1 次互益公司之會議係以座談會方式
    舉行，但沒有選任董事長及監察人等語（見本院卷第176 頁
    ）。綜上，辜不論互益公司於87年間是否召開會議改選董事
    、監察人及董事長，至少該公司股東甲○○、魏開匾、己○○等人並未出席改選董、監事及董事長之會議等情，應可確
    定，顯見上開股東臨時會、董事會議事錄記載全體股東、董
    事出席等內容，已屬虛偽。
  (三)互益公司股東丙○○、庚○○於警詢中雖均證稱：曾於87年
    12 月7日參加互益公司董事會議，選任丁○○為董事長（見
    警詢卷第4 頁、第15頁背面），惟丙○○嗣於審理中到庭改
    稱：87年11月6 日我只有以股東身份在上午參加過1 次會議
    ，當日會議僅係大家坐在一起談一談而已，並沒有正式何人
    為主席，且當日也沒有選舉我當董事等語（見本院卷第198
    、199 頁）；另庚○○於審理中亦改陳：87年11、12月間我
    是否有參加互益公司股東會或董事會，因時間過太久記不得
    了，但如果有參加，一定會在會議紀錄上簽名，如果沒有簽
    名就代表沒有參加等語（見本院卷第178 至180 頁）。丙○○、庚○○先後所述雖有不一，惟考量其等於審理中係以證
    人身份到庭，並均具結擔保所為證言之真實性，有結文2紙
    存卷可參，自足認其等於審理中所陳，較警詢中所言更具可
    信性。另丙○○於審理中所言雖不利於丁○○，惟因其2人
    為父女關係，丙○○亦無設詞陷害丁○○之理，足徵丙○○
    、庚○○於審理中所陳當屬可採。另經對照丁○○前所提互
    益公司87年11月6 日召開股東大會改選董監事之會議紀錄，
    出席者簽名者僅有：丁○○、丙○○2 人，庚○○並未於出
    席欄下簽名等情，有該股東大會會議紀錄1 紙附卷可參（見
    本院卷第71頁），依庚○○前述說法，其並未參與上開互益
    公司改選董、監察人及董事長會議等情，亦足堪認定。從而
    ，互益公司股東除被告丁○○外，其餘股東到庭或證稱87年
    11 、12 月間並未出席互益公司會議；或陳述互益公司於上
    開期間，雖有召開會議，惟係以座談會方式進行，期間未有
    選任董事、監察人及董事長之動作。是不論丁○○所辯互益
    公司係於87年12月7 日或係同年11月6 日召開會議改選董事
    、監察人及董事長云云，均與上開公司多數股東證述內容不
    符，而難認其所辯為可採，被告丁○○確有偽造上開4 份互
    益公司股東臨時常會及董事會議事錄等情，足堪認定。又上
    開4 份議事錄於丙○○名字項下均加蓋有其印文，經提示予
    丙○○觀看，據其陳稱：該印文非其所有印章所加蓋，其亦
    未授權他人在議事錄上加蓋印文等語（見本院卷第198 、19
    9 頁），對此被告丁○○則到庭證稱：該4 份議事錄上所蓋
    丙○○印文，均係伊授權戊○○去刻印章並加蓋其上等語（
    見本院卷第203 頁），則被告丁○○未經丙○○允許，即指
    示戊○○盜刻丙○○印章，並於議事錄上偽造丙○○印文，
    其所為偽造印章、印文犯行，亦堪以認定。
  (四)至證人戊○○於審理中雖因擔心陳述會致自己受刑事追訴而
    拒絕證言，惟其曾受被告丁○○指示製作互益公司偽造會議
    紀錄等情，除據被告丁○○於審理中證稱：互益公司之會議
    紀錄實際上係由戊○○負責處理，並送件至會計師，由會計
    師代為申辦公司變更登記，且互益公司於89年6 月28日並未
    召開會議，該會議紀錄是戊○○沿用之前紀錄文件製作等語
    明確外（見本院卷第61頁），戊○○於偵查中亦自承，互益
    公司會議紀錄大部分係由其負責紀錄，並送件至會計師處辦
    理公司變更登記，89年6 月28日上、下午股東臨時常會及董
    事會之會議紀錄，係其用手抄的，實際上沒有紀錄過這樣的
    內容等語甚明（見偵查卷第42頁）。參以戊○○既自承負責
    處理公司會議紀錄，對公司於87、89年間並未召開會議改選
    董、監事及董事長等情，理應知之甚詳，惟其卻配合製作虛
    偽之會議紀錄向主管機關聲請公司變更登記，其與被告丁○○對上開製作虛偽會議紀錄，及持之向主管機關辦理公司變
    更登記等情，互有犯意聯絡及行為分擔等情，亦洵堪認定。
    公訴事實認戊○○對被告丁○○上開犯行並不知情，尚屬有
    誤。此外，本件尚有互益公司於87年12月7 日、89年6 月28
    日辦理公司變更登記之申請文件，及變更後之股份有限公司
    變更登記事項卡等件在卷可參，被告丁○○前開犯行，事證
    明確，堪予認定。
三、本件論罪科刑部分
  (一)按刑法第210 條之偽造私文書罪，係以無製作權之人假冒他
    人名義製作文書為要件，如以自己名義作成之文書，縱令內
    容不實，除合於業務登載不實之要件，得論以刑法第215 條
    之罪名外，尚難論以偽造私文書罪。查股東會或董事會之會
    議紀錄，乃公司之股東或董事開會時，由記錄人員依照決議
    內容作成之文書，若非記錄人員假冒他人名義製作該會議紀
    錄，固得成立偽造私文書罪；倘該負責記錄之人員係以自己
    之名義作成，縱令內容不實，亦無從成立偽造私文書罪（最
    高法院90年度台上字第1730號判決意旨參照）；又如行為人
    受託製作會議記錄，內容應以參與會議人全體決議之結果予
    以記載，並無製作會議內容之權，是該會議記錄之名義人，
    亦應屬於參加會議之全體人員，行為人僅為會議之記錄人，
    而非會議紀錄之名義人，該會議紀錄如有偽造情事自難不負
    刑責（最高法院51年度台上字第1484號判決意旨參照）。又
    按公司法有關之登記，係採準則主義，公司登記以形式（書
    面）審查為原則，亦即主管機關對於公司登記之申請，僅須
    就其所提出申請之登記事項審核其所附申請書件是否符合公
    司法有關規定即可，因此主管機關受理公司有關董事、監察
    人變更章程之申請，依規定僅就公司所附書件為形式審查即
    可。
  (二)被告丁○○明知互益公司於87、89年間並未召開公司股東臨
    時會及董事會改選董事、監察人及董事長，卻指使戊○○以
    前法製作前開不實會議紀錄，後並持之向高雄市政府建設局
    申請公司變更登記而加以行使，致該局承辦人員形式審查申
    請資料後，將互益公司改選董事、監察人及董事長等不實事
    項，登載於職務上所掌之股份有限公司變更登記表上，足生
    損害於互益公司及高雄市政府建設局對公司登記管理之正確
    性，核其所為係犯刑法第216 、210 條之行使偽造私文書罪
    、同法第214 條之明知為不實事項使公務員登載於職務上所
    載公文書罪。被告丁○○指示戊○○偽刻丙○○印章後，於
    上開4 份議事錄偽造丙○○印文之行為，係偽造私文書之部
    分行為，均不另成立偽造印章、印文罪（最高法院30年上字
    第3232號判例參照）。被告丁○○偽造上開股東及董事會議
    紀錄後進而行使，其偽造之低度行為應為行使之高度行為所
    吸收，不另論罪。被告丁○○與互益公司會計戊○○就上開
    犯行，互有犯意聯絡及行為分擔，為共同正犯。被告丁○○
    指使戊○○利用不知情之人偽刻丙○○之印章及利用不知情
    之會計師持上開偽造議事錄向主管機關申請公司變更登記，
    以遂行上開犯行，係間接正犯。又其先後數次犯行，時間緊
    接，方法相同，觸犯構成要件相同之罪，顯係基於概括犯意
    為之，為連續犯，依刑法第56條規定以一罪論，並加重其刑
    。被告丁○○所為上開2 罪，有方法、結果之牽連關係，應
    從一重依行使偽造私文書論處。爰審酌被告丁○○為求擔任
    互益公司董事長，不召開會議尋求股東支持，竟以上開偽造
    會議紀錄之方式，使主管機關承辦人員將上開不實事項登載
    於職務上所掌公文書，所為甚有不當，犯後復未坦承全部犯
    行，態度難謂良好，惟念其未有任何前科資料，有台灣高等
    法院被告前案紀錄表1 紙存卷可參，足見素行尚稱良善等一
    切情狀，量處如主文所示之刑，並諭知易科罰金之折算標準
    。至被告丁○○偽造「丙○○」印章1 枚，印文4 枚（分別
    用印於「互益土地重劃股份有限公司」之民國87年12月7日
    及89年6 月28日之股東臨時會議事錄及董事會議事錄上），
    雖未扣案，惟仍應依刑法第219 條規定，不問屬於犯人與否
    ，沒收之。
貳、無罪部分：
  (一)公訴意旨略以：被告丙○○與丁○○係父女關係，上開丁○○明知互益公司未於87年12月7 日上午10時許及下午2 時許
    ；89年6 月28日上午10時許及下午2 時許，召開公司股東臨
    時會或董事會會議，以改選董事、監察人及董事長，卻仍製
    作前開不實議事錄，由會計戊○○持之交予會計師，向高雄
    市政府建設局辦理公司變更登記，致建設局將上開虛偽文件
    之不實內容登載於公司變更登記事項卡中，致生損害於該局
    對公司登記管理之正確性等情，被告丙○○與丁○○就上開
    犯行，有犯意聯絡及行為分擔，因認其所為係犯刑法第216
    、第210 條之行使偽造私文書及同法第214 條之明知為不實
    事項使公務員登載於職務上所載公文書罪嫌。
  (二)按犯罪事實應依證據認定之，無證據不得推定其犯罪事實；
    不能證明被告犯罪者，應諭知無罪之判決，刑事訴訟法第15
    4 條、第301 條第1 項分別定有明文。又刑事訴訟法上所謂
    認定犯罪事實之證據，係指足以認定被告確有犯罪行為之積
    極證據而言，如未能發現有相當證據或證據不足以證明，自
    不能以推測或擬制之方法以為裁判基礎，又認定不利於被告
    之事實，需依積極證據，苟積極證據不足為不利被告之認定
    時，即應為有利於被告之認定，更不必有何有利之證據，最
    高法院29年上字第3105號，40年台上字第86號及30年上字第
    816 號判例可資參照。
  (三)公訴人認被告丙○○涉犯上開罪嫌，無非係以被告丁○○之
    供述、證人甲○○、魏開匾、己○○、庚○○、蕭立人、戊○○之證詞，及互益公司股東臨時常會、董事會議事錄各1
    紙、高雄市政府建設局公司變更登記事項卡2 紙等件為其論
    罪之依據。訊據被告丙○○則堅決否認有何偽造私文書或使
    公務員登載不實犯行，辯稱：互益公司業務實際上係由丁○○及戊○○在處理，其對於偽造公司會議紀錄等情並不清楚
    等語。經查：前開證人除甲○○外，其餘證人魏開匾、己○○、庚○○、蕭立人到庭僅就是否曾於87、89年間參與互益
    公司會議改選董事、監察人及董事長等情表示意見，另證人
    戊○○則係就製作會議紀錄之細節加以說明，是其等證詞均
    無法證明被告丙○○與丁○○間有共犯公訴人所指犯嫌。
  (四)至證人甲○○於警詢中雖證稱：被告丙○○與丁○○有自行
    舉行董、監事改選，並由丁○○自任為互益公司董事長等語
    （見警詢卷第9 、10頁）。另就互益公司於87年12月7 日、
    89年6 月28日改選董事、監察人及董事長之股東臨時常會、
    董事會議事錄以觀，該4 次會議之主席、紀錄職務雖分由丁○○或被告丙○○擔任。惟互益公司於87年、89年實際上並
    未召開上開會議，以改選董事、監察人及董事長等情，已如
    前述，足認上開議事錄所載內容應屬虛偽不實，是其上縱記
    載被告丙○○擔任會議主席或紀錄工作，因此部分內容亦有
    可能係遭偽造而來，在無其他積極證據下，能否難憑此遽認
    被告丙○○有與丁○○共同偽造上開議事錄，已非無疑。況
    上開4 份議事錄所蓋被告丙○○印文，確係丁○○偽造等情
    ，已如前述，自難認被告丙○○有偽造議事錄之犯行。至被
    告丙○○於警詢中陳述，曾於87年12月7 日參加互益公司董
    事會議，並選任丁○○為董事長等語（見警詢卷第4 頁、第
    15頁背面），雖與本院調查事證所得結論不同，惟因其後於
    審理中到庭已改稱：其雖有參與該次會議，惟該日並未進行
    選舉等語，已如前述，足認其於警詢中所陳僅係迴護女兒丁○○之詞而已，仍難憑此即認被告丙○○與丁○○有共犯公
    訴人所指之前揭犯行。綜上，本件堪認公訴人所認被告丙○○涉犯行使偽造私文書及使公務員登載不實罪嫌，所憑證據
    ，未達通常一般人均不致有所懷疑，而得以確信其為真實之
    程度。此外，本件復查無其他積極證據足認被告丙○○有何
    公訴人所指之犯行，揆諸首揭法條及判例意旨說明，自不能
    證明被告丙○○犯罪，應為無罪之諭知，以昭審慎。
據上論斷，應依刑事訴訟法第299 條第1 項前段、第301 條第1
項，刑法第28條、第56條、216 條、210 條、214 條、第55條、
第219 條、第41條第1 項，罰金罰鍰提高標準條例第1 條前段、
第2 條，判決如主文。
本案經檢察官乙○○到庭執行職務。
中　　華　　民　　國　　94　　年　　12　　月　　8 　　日
                  刑事第十二庭  審判長法　官  施柏宏
                                      法　官  林書慧
                                      法  官  黃宗揚
以上正本證明與原本無異。
如不服本判決，應於收受送達後10日內向本院提出上訴書狀。
中　　華　　民　　國　　94　　年　　12　　月　　8 　　日
 　　　　　　　　　　　　　　　       書記官  王壹理
附錄本件論罪科刑法條
中華民國刑法第210條
(偽造變造私文書罪)
偽造、變造私文書，足以生損害於公眾或他人者，處 5 年以下
有期徒刑。
中華民國刑法第214條
(使公務員登載不實罪)
明知為不實之事項，而使公務員登載於職務上所掌之公文書，足
以生損害於公眾或他人者，處3 年以下有期徒刑、拘役或500 元
以下罰金。
中華民國刑法第216條
(行使偽造變造或登載不實之文書罪)
行使第 210 條至第 215 條之文書者，依偽造、變造文書或登載
不實事項或使登載不實事項之規定處斷。
